---
title: "Análisis del precio del arroz"
author: "Dr. Oscar V. De la Torre Torres"
date: "`r Sys.Date()`"
output: 
  html_document:
    toc: TRUE
    toc_float: TRUE
    number_sections: TRUE
  word_document:
    toc: TRUE
    number_sections: TRUE
---

```{r setup, include=FALSE}
knitr::opts_chunk$set(echo = TRUE)
library(siebanxicor)
library(dplyr)
library(plotly)
library(DT)
library(stargazer)
library(openxlsx)
```

# Introducción

En estas notas en línea hacemos un análisis del precio del arroz en México. Importamos los datos:

```{r}
# Importamos los datos del precio del arroz:
arroz=read.xlsx("datosArroz.xlsx")
arroz$Fecha=as.Date(arroz$Fecha,origin="1899-12-30")
```

# Desarrollo

## Filtrado con DPLYR

Lo que queremos es una tabla promedio del precio del histórico por fecha del arroz en todas sus especies y todos sus orígenes y destinos:

```{r}
serieTiempoArroz=arroz %>% group_by(Fecha) %>% summarise(precioMedio=mean(Precio.Frecuente),
          desvEst=sd(Precio.Frecuente),
          minimo=min(Precio.Frecuente),
          maximo=max(Precio.Frecuente))
```

Ahora hacemos un panel de datos en donde 
```{r}
panelArroz=arroz %>% group_by(Producto,Fecha) %>% summarise(precioMedio=mean(Precio.Frecuente),
          desvEst=sd(Precio.Frecuente),
          minimo=min(Precio.Frecuente),
          maximo=max(Precio.Frecuente))
```

Ahora exportamos nuestro panel o serie de tiempo a un archivo de Excel:

```{r}
write.xlsx(panelArroz,"panelArroz.xlsx")
```

Filtramos todos los datos de precios de arroz para que solo presente fechas y datos posteriores al 27 de mayo del 2024:

```{r}
arrozFiltrado=arroz %>% filter(Fecha>="2024-05-01")
```

Queremos contar los registros de precio por tipo de arroz:

```{r}
conteoPrecios= arroz %>% count(Producto)
```

La siguiente gráfica presenta el valor histórico del precio promedio del arroz a nivel nacional:

```{r}
# Creamos el objeto figura:
figura1=plot_ly()
# Añadimos el precio promedio:
figura1=add_trace(figura1,x=~Fecha,y=~precioMedio,data=serieTiempoArroz,
                  type="scatter",mode="lines",name="Precio promedio del arroz")
# Añadimos el precio mínimo:
figura1=add_trace(figura1,x=~Fecha,y=~minimo,data=serieTiempoArroz,
                  type="scatter",mode="lines",name="Precio mínimo del arroz")
# Añadimos el precio máximo:
figura1=add_trace(figura1,x=~Fecha,y=~maximo,data=serieTiempoArroz,
                  type="scatter",mode="lines",name="Precio máximo del arroz")
# Configuramos el formato básico de la gráfica:
figura1=layout(figura1,title="Precio histórico del arroz en México",
               xaxis=list(title="Fecha",
                          rangeslider = list(type = "date")
                          ),
               yaxis=list(title="Precio del arroz ($)")
               )
figura1
```



# Conclusiones

bla bla bla