---
title: "Análisis del mercado del arroz mexicano y de variables financieras"
output: 
  flexdashboard::flex_dashboard:
    orientation: columns
    vertical_layout: fill
---

```{r setup, include=FALSE}
library(flexdashboard)
library(plotly)
library(openxlsx)
library(kableExtra)
library(DT)
library(stargazer)
library(siebanxicor)
# Este es mi token de Banxico SIE-API:
token="6e3148e94cb64e275fba419d765c38efb1fcb1455f5e963aef3119fee50843b7"
# Activamos el token y hacemos login con Banxico:
setToken(token)
```


Inicio {data-icon="fa-home"}
=====================================

Bienvenid@ a este tablero de análisis de datos del mercado del arroz e información financiera.

En la página mercado arroz se presenta un análisis de datos y gráfico delos precios del arroz de las principales especies en orígenes y destinos relevantes en el mercado mexicano.

En la página tipo de cambio FIX se expone la gráfica y datos del tipo de cambio FIX.

La página legal hace sugerencias y recomendaciones en relación a la responsabilidad del uso de la información por parte de las y los usuarios.

Mercado arroz {data-icon="fa-line-chart" data-navmenu="Mercados"}
=====================================
Mercado del arroz mexicano (precio promedio).

```{r datosArroz, echo=FALSE}
# Importamos los datos del precio del arroz:
arroz=read.xlsx("datosArroz.xlsx")
# Convertimos la columna fecha a tipo Date:
arroz$Fecha=as.Date(arroz$Fecha,origin="1899-12-30")
# Calculamos el precio promedio histórico de todas las especies de arroz:
serieTiempoArroz=arroz %>% group_by(Fecha) %>% summarise(precioMedio=mean(Precio.Frecuente),
          desvEst=sd(Precio.Frecuente),
          minimo=min(Precio.Frecuente),
          maximo=max(Precio.Frecuente))
```

Datos {data-width=500}
-------------------------------------
### Tabla de datos (todos las especies, orígenes y destinos)
```{r datosArroz2, echo=FALSE}
datatable(serieTiempoArroz)
```


Gráfica {data-width=500}
-------------------------------------
### Gráfica de precio promedio del arroz

```{r datosArroz3, echo=FALSE}
# Creamos el objeto figura:
figura1=plot_ly()
# Añadimos el precio promedio:
figura1=add_trace(figura1,x=~Fecha,y=~precioMedio,data=serieTiempoArroz,
                  type="scatter",mode="lines",name="Precio promedio del arroz")
# Añadimos el precio mínimo:
figura1=add_trace(figura1,x=~Fecha,y=~minimo,data=serieTiempoArroz,
                  type="scatter",mode="lines",name="Precio mínimo del arroz")
# Añadimos el precio máximo:
figura1=add_trace(figura1,x=~Fecha,y=~maximo,data=serieTiempoArroz,
                  type="scatter",mode="lines",name="Precio máximo del arroz")
# Configuramos el formato básico de la gráfica:
figura1=layout(figura1,title="Precio histórico del arroz en México",
               xaxis=list(title="Fecha",
                          rangeslider = list(type = "date")
                          ),
               yaxis=list(title="Precio del arroz ($)")
               )
figura1
```

T.C. FIX {data-icon="fa-bank" data-navmenu="Mercados"}
=====================================

### Gráfica histórica del tipo de cambio FIX
Esta es la gráfica histórica del tipo de cambio FIX publicado por el Banco de México.

```{r tcFIX1, echo=FALSE}
# Extracción de datos del tipo de cambio FIX:
tcFIX = getSeriesData("SF43718", startDate = "2003-05-16", endDate = "2024-07-09")
tcFIX=as.data.frame(tcFIX$SF43718)
```

```{r tcFIX2, echo=FALSE}
# Creamos el objeto tipo plotly:
figFIX=plot_ly()
# Añadimos la serie de datos del tipo de cambio FIX:
figFIX=add_trace(figFIX, x=~date, y=~value, data=tcFIX,
                   name="T.C. FIX", type="scatter", mode="lines")
# Le damos formato a nuestra gráfica:
figFIX=layout(figFIX, 
                title="Tipo de cambio FIX",
                xaxis=list(title="Fecha (diario)"), 
                yaxis=list(title="Pesos por dólar"))
figFIX
```

### Tabla de datos del T.C. FIX

```{r tcFIX3, echo=FALSE}
datatable(tcFIX)
```

Legal {data-icon="fa-legal"}
=====================================

Legal.